【裁判字號】    97,交聲,3131
【裁判日期】    971230
【裁判案由】    違反道路交通管理處罰條例聲明異議
【裁判全文】
臺灣臺北地方法院交通事件裁定        97年度交聲字第3131號
原處分機關  交通部公路總局臺北區監理所
異  議  人
即受處分人  乙○○
上列異議人即受處分人因違反道路交通管理處罰條例案件，對於
交通部公路總局臺北區監理所民國97年11月3日所為之處分（原
處分案號：北監營裁字裁40-AEW401258號、北監營裁字裁40-AEW
401259號），聲明異議，本院裁定如下：
    主  文
異議均駁回。
    理  由
一、按汽車行駛至交岔路口，其行進、轉彎，應依左列規定：「
    4車道以上或同向2車道道路，... 欲左轉彎時，應距交岔路
    口30公尺前換入內側車道或左轉車道...。」，道路交通安
    全規則第102條第1項第5款定有明文。又「汽車駕駛人在多
    車道左轉彎，不先駛入內側車道者，處新臺幣（下同）600
    元以上、1800元以下罰鍰」，並記違規點數1點；又「汽車
    駕駛人，駕駛汽車有違反本條例之行為，經交通勤務警察或
    依法令執行交通稽查任務人員制止時，不聽制止或拒絕停車
    接受稽查而逃逸者，除按各該條規定處罰外，處新臺幣三千
    元以上六千元以下罰鍰。」，並記違規點數1點，「汽車駕
    駛人之行為有下列情形之一，當場不能或不宜攔截製單舉發
    者，得逕行舉發：...  四、不服指揮稽查而逃逸，...。」
    、「第一項逕行舉發，應記明車輛牌照號碼、車型等可資辨
    明之資料，以汽車所有人為被通知人製單舉發。」，道路交
    通管理處罰條例第48條第1項第4款後段、第60條第1項、第6
    3條第1項第1款、第7條之2第1項第4款、第4項分別定有明文
    。
二、異議人即受處分人乙○○於民國97年8月23日上午9時14分許
    ，駕駛車號938-EW號營業小客車，於臺北市○○○路、興隆
    路口第2、3車道之間，由北往東左轉行駛，經原舉發單位臺
    北市政府警察局文山第二分局交通分隊警員當場發覺並予攔
    檢，惟異議人經員警攔停仍不停車，員警記下車型、車號及
    車色後逕行製單舉發。嗣異議人提出申訴，經原處分機關調
    查結果，仍認異議人有前揭違規行為，原處分機關乃於同年
    11月3日依違反道路交通管理處罰條例條第48條第1項第4款
    後段、第63條第1項第1款及第60條第1項、第63條第1項第1
    款之規定，以異議人「在多車道之中間車道（第2或第3車道
    ）左轉（責令改正）。」及「違反處罰條例行為，拒絕停車
    接受稽查而逃逸。」為由，分別裁罰600元，並記違規點數1
    點，及3000元，並記違規點數1點。
三、聲明異議意旨略以：罰單載明「已錄影存證」，請提出錄影
    證據；又異議人未見警員「鳴哨」、揮動指揮棒等攔停動作
    ，何來逃逸事實云云。
四、異議人雖矢口否認於上揭時、地，駕駛前開車輛，有前開違
    規行為一事。惟經查：證人即本件舉發員警甲○○於97年12
    月24日至本院結證稱：「（法官問：請說明當時違規情形？
    本件是否有錄影存證？）有錄影（當庭提出錄影光碟，為路
    口監視器拍攝畫面翻拍），異議人當時行車是行駛在羅斯福
    路5段北往東行駛，當時行駛在第二車道上（羅斯福路共有
    4線車道），遇到興隆路的時候直接左轉興隆路，伊吹哨子
    並以手指（示）異議人路邊停車，異議人已經切到對向車道
    ，伊看到異議人在笑，所以知道異議人有看到伊，當時異議
    人的計程車上有載客，伊能夠確定異議人有看到伊，伊因為
    看到異議人有故意閃（筆錄誤載為：「散」）伊的駕駛動作
    ，所以伊向異議人吹哨子，伊那時有身著制服，且伊站在異
    議人的右前方，異議人一定有看到伊，...。」（法官諭知
    當庭播放錄影光碟）。另一個有穿背心的警察是伊的同事，
    伊在斑馬線的右前方走過去，異議人的計程車左轉切到對向
    車道，伊走過去拿起哨子向異議人吹，當時伊的眼睛看著異
    議人，異議人的車子有慢下來，伊拍了異議人的車窗，但異
    議人沒有停車，...。」、「（法官問：是否有可能記錯車
    號？）伊不可能記錯。」（詳見本院卷第24頁背面至第25頁
    及第26頁），異議人確有未先駛入內車道再左轉之違規事實
    已明；再查，依錄影光碟內容所見，取締當時天候良好，光
    線充足，異議人與員警間之距離極近，異議人應可輕易察覺
    員警站立在興隆路口及員警所為之攔停哨音與動作，故無異
    議人所稱未見攔檢之可能（詳卷內錄影光碟），且證人為依
    法執行職務之公務員，與異議人又素無嫌隙，其公正執法應
    可期待，若非確有違規情事，實無設詞誣攀之理，並於法院
    訊問時，證人一再確認異議人確有上開違規情狀，是證人所
    述應符合當時情狀，異議人所陳辯詞尚難採信。因此，本件
    異議人之違規事實洵堪認定。
五、綜上所述，異議人確實於前開時、地，有「在多車道之中間
    車道（第2或第3車道）左轉。」及「違反處罰條例行為，拒
    絕停車接受稽查而逃逸」之違規行為。從而原處分機關依道
    路交通管理處罰條例第48條第1項第4款後段、第63條第1項
    第1款及第60條第1項、第63條第1項第1款之規定，分別裁處
    600元罰鍰，並記違規點數1點，及3000元罰鍰，並記違規點
    數1點，經核於法並無不合，異議人之異議均無理由，爰依
    法均予以駁回。
據上論斷，應依道路交通案件處理辦法第19條前段，裁定如主文
。
中    華    民    國    97    年    12    月    30    日
                  交通法庭  法  官  張文俊
以上正本證明與原本無異。
如不服本裁定，應於裁定送達後5日內，向本院提出抗告狀。
                            書記官  陳鳳瀴
中    華    民    國    97    年    12    月    30    日


司法院資訊處製作；財團法人民間司法改革基金會備份。
